臺灣桃園地方法院行政訴訟判決　
110年度交字第523號
原      告  劉泰宏  
被      告  桃園市政府交通事件裁決處
                      設桃園市○○區○○路00號7~8樓
代  表  人  張丞邦    住同上
訴訟代理人  黃一鳴律師
上列當事人間交通裁決事件，原告不服被告民國110年10月25日
桃交裁罰字第58－B00000000號裁決，提起行政訴訟，本院判決如
下：
    主  文
一、原處分撤銷。
二、訴訟費用新臺幣參佰元由被告負擔。
三、被告應給付原告新臺幣參佰元。
    事實及理由
壹、程序方面：
    本件係因原告不服被告所為道路交通管理處罰條例（下稱處
    罰條例）第8 條之裁決而提起撤銷訴訟，依行政訴訟法第23
    7 條之1 ，應適用交通裁決事件訴訟程序。本件因卷證資料
    已經明確，本院依行政訴訟法第237 條之7 規定，不經言詞
    辯論，直接裁判。
貳、實體方面：                                  
一、事實概要：
　　原告於民國110年6月24日9時45分許，駕駛車牌號碼000－000
    0號自用小貨車（下稱系爭車輛），行經高雄市三民區民族
    一路100巷口時，與訴外人孫群（下稱訴外人）所駕駛之車
    牌號碼000－0000號自用小客車，發生碰撞之交通事故，而為
    高雄市政府警察局三民第二分局（下稱舉發機關）員警認原
    告有「汽車駕駛人駕駛汽車肇事，無人受傷或死亡而未依規
    定處置逃逸」之違規，遂逕行舉發並填製第B00000000號之
    舉發違反道路交通管理事件通知單（下稱系爭舉發通知單）
    ，記載應到案日期110年11月30日前，並移送被告處理。嗣
    原告於110年7月19日到案陳述不服舉發，經被告函請舉發機
    關協助查明事實後，認原告確有「汽車駕駛人駕駛汽車肇事
    ，無人受傷或死亡而未依規定處置逃逸」之違規，即於110
    年10月25日填製桃交裁罰字第58－B00000000號裁決書，爰依
    道路交通管理處罰條例（下稱處罰條例）第62條第1項及違
    反道路交通管理事件統一裁罰基準及處理細則（下稱裁罰基
    準及處理細則）等規定，裁處原告罰鍰新臺幣（下同）3,00
    0元、吊扣駕駛執照1個月，並應參加道路交通安全講習等處
    分。原告不服，於是提起本件行政訴訟。嗣被告因上開裁決
    書之處罰主文二尚未生易處處分效力，爰於110年12月15日
    另掣開桃交裁罰字第58－B00000000號裁決書（下稱原處分）
    ，裁處原告「罰鍰3,000元、吊扣駕駛執照1個月，並應參加
    道路交通安全講習」，刪除處罰主文二之易處處分，並另行
    寄予原告。
二、原告起訴主張及聲明：
（一）主張要旨：
　　　原告當時在發生交通事故後，於綠燈直行約100公尺處遭
      對方攔停，當下雙方即約定前往派出所備案，因原告並非
      當地人，即跟隨對方前往派出所，當到達派出所後，對方
      即表示：有急事等語先離開，嗣雙方留下聯絡電話，原告
      就待在原地等待對方電話，約過1小時後，卻接到對方已
      於現場報案之電話，於是原告又再回到現場製作筆錄。故
      整個事發經過，原告均在等待對方電話、信任對方，並被
      動等待通知，完全配合對方，並無肇事逃逸之想法。
（二）聲明：撤銷原處分。
三、被告答辯及聲明：
（一）答辯要旨：
    ⒈引用裁罰基準及處理細則第10條第2項第4款、處罰條例第2
      4條第1項第1款、第62條第1項，及最高行政法院104年度
      判字第558號、臺灣新竹地方法院105年度交字第59號等相
      關交通法規之條文與判決（詳卷附答辯狀）。
    ⒉舉發機關110年9月2日高市警三二分交字第11072912100號
      函文表示略以：「…案經審據相關卷資，旨案車輛於110年
      6月24日9時45分許於本市三民區民族一路與民族一路100
      巷口，因肇事無人受傷或死亡而未依規定處置逃逸，經民
      眾報案並由員警到場查處，俟製作調查筆錄完竣後，爰依
      法掣單舉發。次查案內筆錄內容，陳述人發生事故地點為
      前揭路口，惟渠於發生事故後未依規定通報警方到場處置
      即逕自離開現場，嗣經報案人驅車追前，至民族一路與建
      工路口始為報案人攔停並通知警方處理。是以，本案相關
      違規事實明確，本分局員警依法掣單洵無違誤…」等語。
　　⒊復按交通部84年12月1日交路字第046407號函釋意旨觀之，
      本件原告是否不知肇事，自當有具體可信之事由與客觀之
      憑證證明，不得僅以其自謂不知即採信其說法。原告於事
      故現場逃逸後，雖有因遭對造攔下後至派出所，惟依道路
      交通事故處理辦法第3條，發生交通事故駕駛人或肇事人
      應先為之相關處置作為，故原告於發生交通事故後未依該
      規定立即停車，致使現場痕跡證據無存，且未當場先通知
      警察機關派員處理，或與對造於現場達成合意逕自駕車離
      去之情形，確已違反處罰條例第62條第1項之規定。
　　⒋綜上所述，系爭車輛因有「汽車駕駛人駕駛汽車肇事，無
      人受傷或死亡而未依規定處置逃逸」之情，已該當處罰條
      例第62條第1項所規定之要件。是被告依法裁處，應無違
      誤，原告之訴無理由。 
（二）聲明：駁回原告之訴。
四、本院之判斷：
（一）前提事實：
      原告於110年6月24日9時45分許，駕駛系爭車輛行經高雄
      市三民區民族一路100巷口時，與訴外人所駕駛之車牌號
      碼000－0000號自用小客車，發生碰撞之交通事故，而為舉
      發機關員警認原告有「汽車駕駛人駕駛汽車肇事，無人受
      傷或死亡而未依規定處置逃逸」之違規等情，此有舉發機
      關110年9月2日高市警三二分交字第11072912100號函文（
      見本院卷第31頁）、訴外人調查筆錄（見本院卷第33至34
      頁）、道路交通事故初步分析研判表（見本院卷第36頁）
      、道路交通事故現場圖（見本院卷第37頁）、原告道路交
      通事故談話紀錄表（見本院卷第38至39頁）、酒精濃度測
      定值（見本院卷第42頁）、舉發員警職務報告書（見本院
      卷第46頁）、訴外人110年6月27日調查筆錄（見本院卷第
      47至48頁）、舉發違反交通管理事件通知單（見本院卷第
      49頁）、駕駛人基本資料（見本院卷第57頁）、交通違規
      案件陳述書（見本院卷第59頁）等資料各1份在卷可憑。
（二）本件原告並無「汽車駕駛人駕駛汽車肇事，無人受傷或死
      亡而未依規定處置逃逸」之違規：
    ⒈按「汽車駕駛人駕駛汽車肇事，無人受傷或死亡而未依規
      定處置者，處1,000元以上3,000元以下罰鍰；逃逸者，並
      吊扣其駕駛執照1個月至3個月」，處罰條例第62條第1項
      定有明文。
    ⒉又按行政罰法第7條第1項規定：「違反行政法上義務之行
      為非出於故意或過失者，不予處罰」，揆諸行政罰法第7 
      條第1項規定可知，違反行政法上義務之行為人，其主觀
      責任條件有故意及過失之分，並因故意或過失致有違反行
      政法上義務之行為，其受責難程度本屬有別。所謂故意，
      係指行為人對於構成違規之事實及該事實係屬違規，明知
      並有意使其發生者（直接故意），或行為人對於構成違規
      之事實，預見其發生而其發生並不違背其本意，且知悉該
      事實係屬違規者（間接故意）而言；所謂過失，係指行為
      人雖非故意，但按其情節應注意，並能注意，而不注意者
      （無認識之過失），或行為人對於構成違規之事實，雖預
      見其能發生而確信其不發生者（有認識之過失）而言。且
      所謂「違反行政法上義務行為應受責難程度」，除於主觀
      上區分直接故意、間接故意、重大過失、具體輕過失及抽
      象輕過失之外，並應對於客觀上造成違反行政法上義務結
      果的原因，分別其可以歸責之程度，最高行政法院105年
      判字第514號判決意旨闡釋明確。而細繹處罰條例第62條
      第1項前段係規定「肇事，無人受傷或死亡而未依規定處
      置」，揆諸其文義及立法意旨可知，無論故意或過失，均
      可構成肇事未依規定處置之違規行為；惟處罰條例62條第
      1項後段所稱「逃逸」，則應限於知悉違規事實而故意逃
      離現場，意圖規避上述法定義務與責任者，始足當之，並
      無過失逃逸之問題，若僅有過失，自無成立「肇事逃逸」
      之餘地。
    ⒊經查，本院勘驗原告行車過程之錄影光碟，其內容如下：
      「（一）檔案名稱：B132242_00000000000000000。⒈錄影
      畫面時間共50秒，本檔案之錄影畫面係2021年6月24日9時
      許所錄製，為原告車輛行車記錄器之影像畫面（前方）。
      ⒉錄影畫面一開始，原告駕駛車牌號碼000－0000號自用小
      客車（下稱系爭車輛），行駛於該路段道路之中間車道上
      ，並於路口處停等紅燈。⒊錄影畫面時間9時9分52秒許，
      上開路口之號誌轉換為「綠燈」，系爭車輛即開始往前直
      行，直至錄影畫面結束，期間並未看見錄影畫面有何明顯
      異常之震動。（二）檔案名稱：2。⒈錄影畫面時間共13秒
      ，本檔案之錄影畫面係2021年6月24日9時許所錄製，為原
      告車輛行車記錄器之影像畫面（後方）。⒉錄影畫面時間9
      時9分56秒許，系爭車輛開始往前直行，嗣錄影畫面9時9
      分59秒許，訴外人駕駛車牌號碼000－0000號自小客車出現
      於系爭車輛右側之車道上。⒊錄影畫面時間9時10分許，可
      看見上開BJP－6869號自小客車之左側輪胎有跨越車道線行
      駛，亦即車身有一部份係行駛於中間車道上。⒋錄影畫面
      時間9時10分1秒許，於系爭車輛超越上開BJP－6869號自小
      客車後，可看見該BJP－6869號自小客車有向右偏行駛之情
      ，但並未看見錄影畫面有何明顯異常之震動，嗣該BJP－68
      69號自小客車即降低車速緩慢前行」等情（見本院卷第73
      頁）。是依上開勘驗結果與訴外人車輛車損及系爭車輛擦
      撞處之採證照片（見本院卷第89至90頁），足見兩台車輛
      僅有輕微擦撞，系爭車輛更無明顯的撞擊痕跡，僅有左後
      下方車牌翹起之痕跡。又系爭車輛為3噸半加長型之小貨
      車，尾斗長11尺半，此有原告書寫系爭車輛長度之紙條1
      張及系爭車輛之採證照片5張等附卷可稽（見本院卷第79
      頁、第90頁），而訴外人車輛為BMW廠牌之自用小客車。
      足見，兩車之車高、車型及重量均相差甚多，顯見雙方車
      輛大小、重量確有不小之差距，況且觀諸系爭車輛之擦撞
      位置係在系爭車輛左後下方之車牌處，
　　　以原告駕駛系爭加長型之小貨車，駕駛座位距離系爭車輛
      左後下方之車牌處長達11尺半之遠，且又係輕微之擦撞，
　　　是實難苛求原告依當時之碰撞程度應知悉本件交通事故之
      發生。故本件原告主張：其當時並不知道有碰撞等語，應
      屬可信。
　　⒋再者，觀諸原告於110年6月24日所製作之道路交通事故談
      話記錄表內容略以：「（問：事故前自何處出發？欲往何
      處？行駛哪條路？何車道？車輛行向？預備行向？經過情
      形？車輛初次撞擊（接觸）部位？於哪個位置（車道）發
      生撞擊？）我駕車沿民族一路內二快車道，由南向北行駛
      往內二車道，至民族、建工路口後，自小客BJP－6869將我
      攔下，稱有擦撞倒他的車，我下車後見我車左後車尾有擦
      撞痕跡，後雙方協議至鼎金所，雙方抵鼎金所後，對方說
      要至保養廠，我留鼎金所，後又至鼎山所要備案，對方打
      來稱回現場報案，我才返回現場…」等語（見本院卷第38
      頁），足見原告於事故發生後有留下電話且與訴外人前往
      派出所，並無逃逸規避避責任之情形，甚至於雙方前往鼎
      金派出所後，訴外人向原告表示欲前往保養廠估價時，仍
      停留於鼎金派出所附近，等待訴外人電話通知，綜合其事
      發時之舉動與事發後之態度，顯與一般肇事逃逸者有別。
      況依訴外人110年6月24日所製作之道路交通事故談話記錄
      表內容略以：「（問：事故前自何處出發？欲往何處？行
      駛哪條路？何車道？車輛行向？預備行向？經過情形？車
      輛初次撞擊（接觸）部位？於哪個位置（車道）發生撞擊
      ？）我駕車沿民族一路快車道（哪個快車道不詳）由南向
      北直行，至事故地正右方行駛，我車右側車道對方車同向
      跨路口導引線，我車右前車頭與對方車左後車身擦撞。後
      對方車逕行駛離後我將其攔下，後雙方均至鼎金派出所，
      雙方抵派出所後，我又至保養廠估價，我返鼎金所後，員
      警表示請我回現場報案」等語（見本院卷第40頁），及11
      0年6月27日所製作之調查筆錄內容略以：「（問：請詳述
      交通事故發生經過？）當時（跟上述時間一樣）我駕駛BJ
      P－6869號自小客車行駛於民族一路南往北，事發時我跟對
      造都停於民族一路跟民族一路100巷口的紅綠燈（對造停
      於我的右邊），變綠燈後雙方都起步，並且在路口後發生
      擦撞，我的右前車頭跟對方的左車尾發生擦撞。發生擦撞
      後我看對造沒有停車的跡象，我當時開自小客車是客戶的
      車，所以我開車追上前去，並於民族一路與建工路口我將
      對方攔下，對方駕駛說他不知道有碰撞，但願意留電話跟
      我到鼎金派出所，雖然後還是需要返回民族派出所報案，
      過程就是這樣」等語（見本院卷第48頁）觀之，訴外人於
      民族一路與建工路口將原告攔停後，即與原告達成協議前
      往鼎金派出所報案，並於前往鼎金派出所後，即向原告表
      示：欲前往保養廠進行估價等語，若此時原告有心規避本
      件交通事故責任，豈會留於鼎金派出所附近等待訴外人電
      話，益加顯見本件原告並無肇事逃逸之情，若當時原告選
      擇離開鼎金派出所，則訴外人不會如此簡單獲得賠償，原
      告亦不見得會受到本件之處罰。足認原告於斯時對於本件
      汽車肇事，並無未依規定處置而「逃逸」之情事。綜合上
      開事證交互觀之，尚難認原告有駕車肇事而「逃逸」之主
      觀意思及客觀行為，況被告亦未提出其他證據證明原告有
      何逃逸之事證，自難認原告有構成處罰條例第62條第1項
      後段「汽車駕駛人駕駛汽車肇事，無人受傷或傷亡而未依
      規定處置『逃逸』」之違規行為。是原告主張其非肇事逃逸
      乙節，核屬可採。
　　⒌末按道路交通事故處理辦法第3條規定：「發生道路交通事
      故，駕駛人或肇事人應先為下列處置：一、事故地點在車
      道或路肩者，應在適當距離處豎立車輛故障標誌或其他明
      顯警告設施，事故現場排除後應即撤除。二、有受傷者，
      應迅予救護，並儘速通知消防機關。三、發生火災者，應
      迅予撲救，防止災情擴大，並儘速通知消防機關。四、不
      得任意移動肇事車輛及現場痕跡證據。但無人傷亡且車輛
      尚能行駛，或有人受傷且當事人均同意移置車輛時，應先
      標繪車輛位置及現場痕跡證據後，將車輛移置不妨礙交通
      之處所。五、通知警察機關。但無人受傷或死亡且當事人
      當場自行和解者，不在此限」。經查，本件原告與訴外人
      發生碰撞事故之地點係位於民族一路與民族一路100巷口
      處，擦撞當時並未發生火災，亦無人受傷，已不符合上開
      處理辦法第3條第2款、第3款等規定，況原告當時已與訴
      外人達成協議，與訴外人一同前往鼎金派出所報案，即無
      須依第1款之規定在適當距離豎立車輛故障標誌或其他警
      告設施，亦無須按第4款之規定，不得任意移動肇事車輛
      ，或於車道上標繪車輛位置及現場痕跡。而原告事後於鼎
      金派出所等待時，於接獲訴外人電話後，亦隨即返回事故
      現場，並配合現場員警製作談話筆錄，顯然原告之行為已
      符合處理辦法第3條第5款之規定，並無「未依規定處置」
      之違規。
　　⒍綜上所述，依本院調查所得之前揭事證，應堪採信原告係
      不知悉其所駕駛之系爭車輛有與訴外人發生擦撞之情事，
      且事後原告亦無肇事逃逸之意圖及行為，是尚不足以證明
      原告於本件違規時地有處罰條例第62條第1項規定，駕車
      肇事，無人受傷或死亡，而未依規定處置逃逸之違規行為
      。是原處分認原告有前揭違規行為予以裁罰，容有未合。
      故原告訴請撤銷原處分，為有理由，應予准許。
（三）本件判決基礎已臻明確，兩造其餘之攻擊防禦方法及訴訟
      資料經本院審酌後，核與判決結果不生影響，無一一論述
      之必要，附此敘明。
五、本件第一審裁判費為裁判費300元，應由被告負擔，爰確定
    第一審訴訟費用額如主文第二、三項所示。
六、據上論結，本件原告之訴有理由，依政訴訟法第237條之8  
    第1項、第98條第1項前段等規定，判決如主文。
中　　華　　民　　國　　111 　年　　7 　　月　　14　　日
　　　　　　　　　行政訴訟庭　法　官　黃漢權
上為正本係照原本作成。
如不服本判決，應於判決送達後20日內，向本院提出上訴狀並表
明上訴理由（原判決所違背之法令及其具體內容或依訴訟資料可
認為原判決有違背法令之具體事實），其未載明上訴理由者，應
於提出上訴後20日內向本院補提理由書（上訴狀及上訴理由書均
須按他造人數附繕本，如未按期補提上訴理由書，則逕予駁回上
訴），並應繳納上訴裁判費新臺幣750元。
中　　華　　民　　國　　111 　年　　7 　　月　　14　　日
　　　　　　　　　　　　　　　書記官　蕭竣升